臺灣板橋地方法院交通事件裁定　　　　　94年度交聲字第38號
原處分機關　交通部公路總局臺北區監理所蘆洲監理站
異　議　人
即受處分人　協凱企業社（即乙○○）
上列異議人因違反道路交通管理處罰條例案件，對於交通部公路
總局臺北區監理所蘆洲監理站於民國93年12月31日以蘆監二字第
裁46-ABU911602號及蘆監二字第裁46-ABU911603號違反道路交通
管理事件裁決書所為之處分，聲明異議，本院裁定如下：
    主  文
原處分均撤銷。
協凱企業社不罰。
    理  由
一、原處分意旨略以：異議人即受處分人協凱企業社（即乙○○
    ）所有之車牌號碼F22-505 號重型機車，於民國93年12月1
    日上午8 時許，在臺北市○○路與南京西路交岔路口時，因
    行經有燈光號誌管制之交岔路口闖紅燈，且遭警攔查時拒絕
    停車接受稽查而逃逸，經臺北市政府警察局大同分局交通分
    隊警員於同日分別以北市警交大字ABU911602 號、ABU91160
    3 號二張舉發違反道路交通管理事件通知單逕行舉發，分別
    依道路交通管理處罰條例第53條及第60條第1 項，分別裁處
    罰鍰新臺幣一千八百元及三千元等語。
二、異議意旨略以：異議人所有之車牌號碼F22-505 號重型機車
    ，為公務用車，本件違規舉發時間、地點，非異議人上班時
    間，而該車亦未行駛於該路段（該路段亦無異議人往來之客
    戶），又本件舉發通知單未附上任何採證照片，顯然與法不
    合，異議人質疑是否有人偽造車牌行駛，警員舉發時眼誤或
    車牌號碼抄錄錯誤等情況，請法院明察，爰依法聲明異議等
    語。
三、按汽車駕駛人，行經有燈光號誌管制之交岔路口闖紅燈者，
    處新臺幣一千八百元以上五千四百元以下罰鍰；又汽車駕駛
    人，駕駛汽車有違反道路交通管理處罰條例之行為，經交通
    勤務警察或依法令執行交通稽查任務人員制止時，不聽制止
    或拒絕停車接受稽查而逃逸者，除按各該條規定處罰外，處
    新臺幣三千元以上六千元以下罰鍰，道路交通管理處罰條例
    第53條、第60條第1 項分別定有明文。又按汽車駕駛人之行
    為有不服指揮稽查而逃逸之情形，當場不能或不宜攔截製單
    舉發者，得對汽車所有人逕行舉發處罰；前項逕行舉發，應
    記明車輛牌照號碼、車型等可資辨明之資料，查明汽車所有
    人姓名或名稱、住址後，製單舉發處罰之，同條例第7 條之
    2 第1 項第4 款、第2 項亦分別有明文規定。
四、經查，本件原舉發機關臺北市政府警察局大同分局交通分隊
    警員甲○○固到庭證稱：當天我是服早上七點到十一點的巡
    邏勤務，大概七點多我就到承德路、南京西路口執行取締違
    規勤務，大概在八點時候，我有攔停兩部重型機車，是從承
    德路北往南闖紅燈，當時其中一部車牌號碼F22-505 號重型
    機車經攔停，他已經停在我的面前，但是車未熄火，因為當
    時路口為尖峰時段，車非常多，我請他靠邊熄火，那時候駕
    駛人也點頭示意，表示他有聽到，那時候我就跟另外一部機
    車請他出示證件，那部車是我比較早攔下來的，我那時候順
    便跟那部F22-505 號機車的騎士說你已經闖紅燈了，那時候
    我已經拿我的掌上型電腦在舉發另外一部機車，正在輸入，
    F22-505 號的駕駛人忽然間加速往承德路北往南的方向逃逸
    ，我立即把它的大牌號碼抄下來，用掌上型電腦查詢他的車
    籍資料，我就依據道路交通管理處罰條例逕行舉發，舉發他
    闖紅燈及不服稽查取締攔停不停逃逸。我在他駕車逃逸的那
    一剎那都會記下他的廠牌顏色是否相符，當時核對廠牌、顏
    色相符，車型因為每一種廠牌有可能有很多種車型，當時所
    看到的CC數是相符的，是重型的等語（見本院94年4 月25日
    訊問筆錄），但查，異議人乙○○堅決否認有違規情事，並
    於本院訊問時陳稱：公司跟工廠是同一個地點都是在蘆洲，
    舉發違規的時間我還在家裡睡覺，還沒上班，不可能跑到那
    個地方，這部車除了我跟我父親外，沒有其他人會騎等語。
    經本院詢問證人甲○○「那位違規人的年紀如何？」，其答
    稱「我印象中那位違規人的年紀蠻輕的」，本院詢其「你是
    否能確定在場的異議人是或不是當時的那位違規人？」，其
    答稱「沒有辦法確定」等語（見本院94年4 月25日訊問筆錄
    ），綜上所述，證人甲○○雖已詳述其舉發違規之過程，但
    僅憑其陳述之該等過程，無其他任何相關資料為佐，實難遽
    然認定異議人乙○○即為該違規駕駛人。證人甲○○當時所
    記車號是否確切無誤？抑或是否可能另有不詳之人偽造F22-
    505 號車牌持以懸掛使用？猶非無疑。且證人甲○○證稱該
    違規駕駛人年紀蠻輕，但異議人乙○○已年近40歲，並稱該
    部F22-505 號機車只有伊與伊父親會騎用等語。本件舉發警
    員既陳明已無法憑外貌確定當時所見騎乘機車違規之駕駛人
    確係異議人乙○○，又綜觀全卷亦無證據或資料足供本院認
    定異議人乙○○即為舉發警員當時所見之違規駕駛人，是本
    件在無積極證據足以認定異議人有原處分機關所裁罰違規行
    為之情形下，原處分機關逕為裁罰，其處分即有未洽。是本
    件聲明異議為有理由，原處分自應均予撤銷，另諭知異議人
    不罰，以資審慎。
據上論斷，應依道路交通管理處罰條例第87條第2 項，道路交通
案件處理辦法第20條前段，裁定如主文。
中　　華　　民　　國　　94　　年　　5 　　月　　31　　日
　　　　　　　        交通法庭  法  官  戴嘉清
以上正本證明與原本無異
如不服本裁定應於送達後5 日內向本院提出抗告狀
中　　華　　民　　國　　94　　年　　5 　　月　　31　　日
                                書記官  許千士
